【裁判字號】    97,訴,1388
【裁判日期】    980210
【裁判案由】    偽造文書等
【裁判全文】
臺灣臺北地方法院刑事判決              97年度訴字第1388號
公  訴  人  臺灣臺北地方法院檢察署檢察官
被      告  己○○
上列被告因偽造文書等案件，經檢察官提起公訴（九十七年度調
偵字第二六九號），本院判決如下：
    主    文
己○○無罪。
    理    由
一、公訴意旨略以：被告己○○未領有不動產經紀人證書，仍對
    外從事不動產仲介業務，前於民國九十五年十二月二十九日
    ，將門牌號碼為臺北市○○區○○街一一○號三樓之五之土
    地及建物（下稱系爭不動產），以總價新臺幣（下同）六百
    五十萬元之價金，仲介出賣予供作投資之用之告訴人甲○○
    ，並辦理系爭不動產移轉登記。被告於告訴人取得系爭不動
    產所有權後之九十六年三月間某日，在臺北市○○區○○街
    一段一一○號被告辦公處所一樓，受告訴人委託銷售系爭不
    動產，雙方約定銷售總價須高於告訴人買入總價之六百七十
    萬元，且不收取任何仲介服務費用，由告訴人在一般房屋委
    託銷售契約書（下稱委託銷售契約書）上委託人欄位書寫姓
    名、身分證字號及電話後，交付被告代為尋找買主。被告基
    於意圖為自己不法所有及行使偽造私文書之犯意，明知買方
    戊○○僅願以總價六百二十萬元購買系爭不動產，卻於九十
    六年三月間，陸續向告訴人佯稱已尋獲買主可以六百六十八
    萬元至六百七十萬元間之價格銷售云云，致告訴人陷於錯誤
    ，同意出售系爭不動產，並交付印鑑章與被告，被告為免遭
    發覺，竟於不詳時、地，未經告訴人同意，擅自在委託銷售
    契約書委託銷售總價格欄位填載六百二十萬元、委託銷售期
    間欄位填載九十五年十一月十日至九十六年四月十日止，並
    加註「並代為簽約」字樣，偽造完成表明告訴人自九十五年
    十一月十日起即以總價六百二十萬元委託銷售，並授權被告
    代理賣方即告訴人與買方簽訂不動產買賣契約書之委託銷售
    契約書之私文書，於九十六年三月六日，在臺北市○○○路
    六一號之乙○○辦公處所，持經偽造之上開委託銷售契約書
    ，向買方戊○○、地政士丙○○、仲介人員乙○○行使，佯
    稱買賣總價為六百二十萬元，並可代理賣方即告訴人簽訂不
    動產買賣契約云云，將系爭不動產以總價六百二十萬元之價
    格出賣予不知情之戊○○，並以告訴人代理人之身分與戊○○簽訂不動產買賣契約書，將經偽造之上開委託銷售契約書
    作為不動產買賣契約書之附件，以偽造完成不動產買賣契約
    書之私文書二份，其中一份原本持交買方戊○○、一份影本
    持交地政士丙○○，復向戊○○收取二十萬元之簽約金。被
    告基於使公務員為不實登載之犯意，於戊○○將價款先後匯
    款五百零七萬九千三百五十八元、八十七萬九千元至告訴人
    帳戶後，即委託不知情之丙○○於同年月十九日，製作土地
    登記申請書、土地建築改良物買賣所有權移轉契約書，併同
    上揭偽造之不動產買賣契約書，持向臺北市建成地政事務所
    辦理所有權移轉登記而行使之，使不知情之地政事務所公務
    員，登載於職務上所掌之土地登記簿公文書，足生損害於告
    訴人及地政管理之正確性。被告基於意圖為自己不法所有之
    犯意，於同年月二十一日，在上開乙○○辦公處所，與戊○○辦理交屋，由乙○○計算交屋餘款並製作交屋單，記載尾
    款四萬一千六百四十二元，扣除管理費及地價稅一萬二千零
    三元，由戊○○給付賣方餘款二萬九千六百三十九元，分別
    交與戊○○（原本二份）、被告（影本）收執，並由被告向
    戊○○收取餘款二萬九千六百三十九元。告訴人於九十六年
    五月間，得知系爭不動產所有權業經移轉登記予戊○○，卻
    始終未見戊○○匯入總價六百七十萬元之餘款七十四萬一千
    六百四十二元，乃委託丁○○向被告索取系爭不動產買賣之
    相關文件，被告為免遭發覺，竟基於行使變造私文書之犯意
    ，先於不詳時間、地點，將上開乙○○製作之交屋單所載「
    6,200,000ˊ 」塗改為「 6,700,000ˊ」、「00000-00000=
    29639ˊ 」塗改為「000000-00000＝529639ˊ」，並將作為
    不動產買賣契約書附件之記載總價為六百二十萬元之上開委
    託銷售契約書，塗改為六百七十萬元，並影印變造上開交屋
    單、委託銷售契約書，於九十六年五月間某日，在臺北市○○區○○街一段一一○號三樓之四之被告辦公處所，持交予
    不知情之丁○○轉予告訴人以行使，致告訴人仍誤為系爭不
    動產確以六百七十萬元賣出。嗣於同年九月間某日，告訴人
    接獲戊○○之電話，因而知悉系爭不動產總價為六百二十萬
    元，始知受騙。因認被告涉犯刑法第三百三十九條第一項之
    詐欺取財罪嫌、同法第二百十六條、第二百十條之行使偽造
    、變造私文書罪嫌及同法第二百十四條之使公務員登載不實
    罪嫌等語。
二、按犯罪事實應依證據認定之，無證據不得認定犯罪事實；不
    能證明被告犯罪或其行為不罰者，應諭知無罪之判決，刑事
    訴訟法第一百五十四條第二項、第三百零一條第一項分別定
    有明文。次按事實之認定，應憑證據，如未能發現相當證據
    ，或證據不足以證明，自不能以推測或擬制之方法，以為裁
    判之基礎；又認定犯罪事實所憑之證據，雖不以直接證據為
    限，間接證據亦包括在內，然而無論直接或間接證據，其為
    訴訟上之證明，須於通常一般之人不致有所懷疑，而得確信
    其為真實之程度者，始得據為有罪之認定；再認定不利於被
    告之事實，須依積極證據，苟積極證據不足為不利於被告事
    實之認定時，即應為有利於被告之認定，更不必有何有利之
    證據，最高法院四十年臺上字第八六號、七十六年臺上字第
    四九八六號及三十年上字第八一六號分別著有判例意旨可資
    參照。又按告訴人之告訴，係以使被告受刑事訴追為目的，
    是其陳述是否與事實相符，仍應調查其他證據以資審認；又
    被害人之陳述如無瑕疵，且就其他方面調查又與事實相符，
    固足採為科刑之基礎，倘其陳述尚有瑕疵，而在未究明前，
    遽採為論罪科刑之根據，即難認為適法，最高法院五十二年
    臺上字第一三○○號、六十一年臺上字第三○九九號著有判
    例意旨可資參照。況刑事訴訟法第一百六十一條第一項亦規
    定，檢察官就被告犯罪事實，應負舉證責任，並指出證明之
    方法，是檢察官對於起訴之犯罪事實，應負提出證據及說服
    之實質舉證責任，倘其所提出之證據，不足為被告有罪之積
    極證明，或其指出證明之方法，無從說服法院以形成被告有
    罪之心證，基於無罪推定之原則，自應為被告無罪判決之諭
    知，最高法院九十二年度臺上字第一二八號著有判例意旨可
    資參照。
三、證據能力判斷：
（一）被告以外之人於偵查中向檢察官所為之陳述，除顯有不可
      信之情況者外，得為證據，刑事訴訟法第一百五十九條之
      一第二項定有明文。查，告訴人、證人乙○○、丙○○及
      丁○○於九十七年五月二十八日偵查中分別以證人身分具
      結向檢察官所為之證述，均查無何顯不可信之情況，依刑
      事訴訟法第一百五十九條之一第二項規定，均得為證據。
（二）次按被告以外之人於審判外之言詞或書面陳述，除法律有
      規定者外，不得作為證據。被告以外之人於審判外之陳述
      ，雖不符前四條之規定，而經當事人於審判程序同意做為
      證據，法院審酌該言詞陳述或書面陳述作成時之情況，認
      為適當者，亦得為證據。當事人、代理人或辯護人於法院
      調查證據時，知有刑事訴訟法第一百五十九條第一項不得
      為證據之情形，而未於言詞辯論終結前聲明異議者，視為
      有前項之同意，刑事訴訟法第一百五十九條第一項、第一
      百五十九條之五分別定有明文。查，本案所據以認定事實
      之其餘證據，部分屬傳聞證據，惟檢察官及被告均未於本
      院言詞辯論終結前聲明異議，本院審酌該等言詞或書面陳
      述作成之情況，並無非出於任意性或不正取供，或違法或
      不當情事，且客觀上亦無不可信之情況，堪認為適當，依
      刑事訴訟法第一百五十九條之五第二項規定，均得作為證
      據，先予敘明。
四、公訴人認被告涉犯行使偽造私文書等罪嫌，無非係以被告之
    供述、告訴人、證人乙○○、丙○○、丁○○、戊○○之證
    述、證人戊○○於九十七年四月八日提出之交屋單正本及不
    動產買賣契約書、委託銷售契約書影本、告訴人提出之交屋
    單及委託銷售契約書影本、中正區○○段○○段○二○七六
    —○○○建號建物登記第二類謄本、不動產買賣契約書、談
    話錄音光碟及臺灣臺北地方法院檢察署九十七年度調偵字第
    二六九號案件九十七年五月七日勘驗報告等件為其論據。訊
    據被告堅詞否認有何行使偽造私文書等犯行，辯稱：告訴人
    買受系爭不動產之價金為五百五十萬元，非六百五十萬元，
    伊未曾向告訴人表示可以六百六十八萬元至六百七十萬元間
    之價格銷售系爭不動產，告訴人有在電話中口頭同意以六百
    二十萬元出售房屋，並由伊代為簽約，伊並未曾將乙○○製
    作之交屋單上銷售金額及委託銷售契約書上房屋及土地委託
    銷售總價格由六百二十萬元塗改為六百七十萬元，伊於九十
    六年三月系爭不動產完成買賣後就將系爭不動產買賣之相關
    文件交付證人丁○○等語。
五、經查：
（一）告訴人以投資為目的，於九十五年十一月二十七日向案外
      人劉藍琪購買臺北市○○區○○段一小段○五一一—○○○○地號土地及其上臺北市○○區○○段一小段○二○七
      六—○○○建號，門牌號碼為臺北市○○區○○街一一○
      號三樓之五之建物（即系爭不動產），並於九十五年十二
      月二十九日辦妥系爭不動產所有權移轉登記；被告復受告
      訴人委託銷售系爭不動產，雙方約定銷售總價須高於告訴
      人買入總價，由告訴人在委託銷售契約書上委託人欄位書
      寫姓名、身分證字號及電話後，交付被告代為尋找買主；
      被告於九十六年三月間，向告訴人表示其已就系爭不動產
      覓得買主，且先於九十六年三月六日，在臺北市○○○路
      六一號之證人乙○○辦公處所內，持上開委託銷售契約書
      向證人戊○○、丙○○、乙○○表示其可代理告訴人簽訂
      不動產買賣契約，將系爭不動產以總價六百二十萬元之價
      格出賣予證人戊○○，並以告訴人代理人之身分與證人戊○○簽訂不動產買賣契約書，將上開委託銷售契約書作為
      不動產買賣契約書之附件，並向證人戊○○收取二十萬元
      之簽約金；嗣於證人戊○○將價款先後匯款五百零七萬九
      千三百五十八元、八十七萬九千元至告訴人帳戶後，證人
      丙○○於九十六年三月十九日，製作土地登記申請書、土
      地建築改良物買賣所有權移轉契約書，併同上揭不動產買
      賣契約書，持向臺北市建成地政事務所辦理系爭不動產所
      有權移轉登記；再於九十六年三月二十一日，在被告位在
      臺北市○○區○○街一一○號三樓之四之辦公處所內，由
      證人乙○○計算交屋餘款並製作交屋單，記載尾款四萬一
      千六百四十二元，扣除管理費及地價稅一萬二千零三元，
      由證人戊○○給付賣方餘款二萬九千六百三十九元後，分
      別交與戊○○（原本二份）、被告（影本）收執，並向戊○○收取餘款二萬九千六百三十九元等事實，為被告所不
      爭執，核與告訴人於警詢、偵查檢察事務官及本院審理時
      指訴情節相符，復經證人乙○○、丙○○、丁○○及戊○○分別於偵查及本院審理時到庭證述屬實，並有證人戊○○於九十七年四月八日偵查時當庭提出之交屋單正本及不
      動產買賣契約書、委託銷售契約書影本、中正區○○段○○段○二○七六—○○○建號建物登記第二類謄本、不動
      產買賣契約書、土地建築改良物所有權買賣移轉契約書、
      臺北市建成地政事務所土地所有權狀、臺北市建成地政事
      務所建物所有權狀、合作金庫銀行放款相關貸放及保證資
      料查詢單、合作金庫銀行存款憑條、合作金庫銀行放款繳
      款存根（利息收據）、臺北市稅捐稽徵處中正分處九十六
      年契稅繳款書、臺北市稅捐稽徵處中正分處九十六年房屋
      稅繳款書、中正分處土地增值稅繳款書、合作金庫商業銀
      行土城分行九十七年十二月十六日合金土城字第○九七○○○四七五九號函及其檢附合作金庫放款帳務資料查詢單
      、合作金庫銀行授信戶結案資料查詢單、合作金庫銀行各
      類存款分戶交易明細單（存款經辦員保管）等件為證，此
      部分事實堪以認定。
（二）告訴人於九十七年五月二十八日偵查中固證稱：在九十五
      年十二月間，伊向被告買進系爭不動產時，房屋貸款六百
      萬，直接轉給屋主，另外為支付裝潢費用及定金，信用貸
      款五十萬元，此部分以匯款及交付現金之方式交給證人丁○○再轉交給被告。嗣於九十六年三月，在被告辦公室樓
      下丁○○的車上，伊跟被告簽訂委託銷售契約書，但伊只
      有在委託銷售契約書上寫委託人資料，其他部分都不是伊
      寫的，且有告知被告伊的買價是六百五十萬元，六百五十
      萬元是伊的底限，希望的成交價格是六百七十萬元，約一
      週後，被告跟丙○○代書到伊住所向伊取印鑑章，伊把印
      章交給被告，拿印鑑章時，被告有跟伊說可能會跟伊希望
      的六百七十萬元金額會有一點差異，可能會是六百六十八
      萬或六百六十九萬元。伊在九十六年三月下旬有收到買主
      戊○○匯進來的兩筆五百零七萬九千三百五十八元、八十
      七萬九千元款項，之後就沒有消息了，但被告都說對方是
      以六百七十萬元價格購買，伊在九十六年五月份去調閱土
      地及建物謄本才知道過戶已經完成，到九十六年九月十五
      日戊○○自己打電話給伊，認為房屋有些狀況，證人戊○○告知伊是以六百二十萬元購得等語。惟告訴人於九十六
      年六月十四日具狀提起刑事告訴時先指訴：伊於九十六年
      初委託被告代為銷售系爭不動產，並簽立一般房屋委託銷
      售契約書。於九十六年三月份，被告告知伊已有買家，請
      其備妥印鑑證明文件、印鑑章及房屋所有權狀交付給被告
      辦理買賣及過戶事宜，但伊於九十六年五月申請系爭不動
      產建物登記二類謄本，發現房屋已過戶於其他人名下，經
      伊再三催促，被告才拿出總銷售價格為六百七十萬元之委
      託銷售契約書影本等語；復於九十六年八月十三日警詢時
      供稱：伊於九十五年十一月十日在伊房屋地址，委託被告
      買賣伊的房屋，被告要伊簽訂一份一般房屋委託銷售契約
      書等語；又於九十六年十一月六日偵查檢察事務官詢問時
      供稱：伊在簽完委託銷售契約書後，被告就當場拿走印鑑
      、權狀及契約正本；於九十六年三月間，被告跟伊講有買
      方要辦理過戶，就向伊要印鑑及權狀，伊沒有不同意被告
      賣系爭不動產，只是賣價只有六百二十萬元，與伊原先的
      預期不符。伊直到九十六年九月十五日，因為買主打電話
      來問伊為何有人住在房子內，伊才得知賣價是六百二十萬
      元等語；再於九十七年一月八日偵查檢察事務官詢問時供
      稱：伊的印鑑章是在九十六年三月間簽約前交給被告，在
      九十六年簽約後就在伊身上，伊是九十六年九月才知道房
      子賣價，因為被告說尾款要在九十六年六月底才會收到，
      所以買家把買屋頭款交給伊時，伊不知道賣價多少等語；
      而於本院九十七年十月二十一日審判期日中則到庭證稱：
      伊於九十五年十一月透過被告貸款六百萬元，以六百五十
      萬元之價格購買漢口街一一○號三樓之五之不動產後，於
      九十六年間委託被告賣出，伊委託被告賣的條件為只要高
      於買價就好，並無授權被告簽訂買賣契約，後來於三月初
      被告告訴伊有賣出去，價錢是六百七十萬，伊簽了一般房
      屋委託銷售契約書，上面記載的價格、銷售期間都不是伊
      寫的，因為被告說有買主要準備簽約，包括過戶等程序都
      需要印鑑章，伊就把印鑑章交給被告。伊原本要親自與賣
      方簽約，但伊還未親自簽約，在九十六年三月下旬，就收
      到買方總共二筆金額為五百九十五萬八千三百五十八元之
      匯款，清償伊九十五年買這房子時的貸款餘額，金額雖然
      不是六百七十萬，伊有質疑，但是被告告訴伊之後還有尾
      款，但之後就沒有任何消息，所以伊於九十六年六月就提
      起告訴。伊於九十六年三月下旬到四月初，有請證人丁○○找被告拿到一般房屋買賣契約書的影本，後面附有一些
      交屋單影本、買主的五百九十五萬匯款單及契稅等作為附
      件，才知道被告代替伊簽約等語。嗣於本院九十七年十一
      月十八日再到庭證稱：因為被告告知伊有買主，價格在六
      佰六十七萬至七百萬之間，要伊準備資料時，伊就把印鑑
      證明交給被告，因為伊委託被告辦理申請印鑑證明，所以
      把印章交給被告，伊不太記得是伊親自去辦理印鑑證明還
      是請被告代為辦理印鑑證明，當時被告告訴伊的感覺房屋
      買賣應該是已經成交了，但因為被告告訴伊說這是流程，
      所以伊就填寫委託銷售契約書給被告等語。則告訴人於歷
      次書狀、警詢、偵查及本院審理時對於其係何時委任被告
      代為出售系爭不動產、何時與被告簽定委託銷售契約書並
      交付其一般印章、印鑑證明、有無交付印鑑章、有無與被
      告明確約定系爭不動產委託銷售價格等證述並不一致，則
      所指訴者是否可信，允非無疑，況參酌卷附之臺灣省臺北
      縣新店市戶政事務所戶印證字第○○○二五二七號（告訴
      人）印鑑證明係告訴人本人於九十六年二月二日親自申請
      一情，有臺北縣新店市戶政事務所九十七年十一月二十五
      日北縣店戶字第○九七○○○八三八四號函及其檢附印鑑
      登記申請書（印登字第○○○二五二六號）、印鑑登記證
      明申請書（印登字第○○○二五二七號）可證，果告訴人
      確係於九十六年三月始與告訴人簽定委託銷售契約書委任
      被告代為出售系爭不動產，何以告訴人於九十六年二月二
      日即已親自申請印鑑證明？再者，告訴人係以投資為目的
      買賣系爭不動產，且前剛向案外人劉藍琪買受系爭不動產
      ，其應知提供印鑑章及印鑑證明之目的，即在於辦理過戶
      登記，若尚未與買主達成合意成交，自無辦理過戶之必要
      。若告訴人並未充分授權被告代為出售系爭不動產，何以
      於簽訂委託銷售契約書時即已交付其印章及印鑑證明，且
      僅在委託銷售契約書上書寫委託人姓名、聯絡電話、身分
      證字號，並加註「※銀行核撥之款項，需全數匯入委託人
      之帳戶，再依據請領！」等字語，而未於其上具體載明委
      託銷售金額？且於證人戊○○依約匯入款項至其帳戶後，
      竟未質疑何以未買賣雙方並未簽訂不動產買賣契約書，買
      方就直接匯款？是告訴人與被告約定系爭不動產之委託銷
      售價格究竟為何、被告於代為銷售系爭不動產予證人戊○○前有無告知被告系爭不動產之成交價格、告訴人是否確
      無授權被告代為簽約等即非無疑。
（三）證人丁○○於本院九十七年十月二十一日審判期日中固到
      庭證稱：一開始告訴人想要買房子作投資，所以伊就介紹
      告訴人給被告，大概在九十六年一月就完成了買屋，因為
      當初告訴人買房子的時候是六百五十萬，六百萬是房貸，
      另外五十萬是用信貸下來買的，所以被告也知道告訴人的
      底價是六百五十萬，後來被告打電話說介紹到買方願意以
      六百七十萬買房子，大概在三月中旬以前，告訴人有問被
      告房子處理的狀況，被告說已經買賣過戶好了，如果不相
      信的話可以去合庫查，說他跟合庫辦的貸款買方已經去清
      償了，因為告訴人有上班，所以伊過去幫忙拿資料，其中
      一般房屋委託銷售契約書、交屋單上面都是記載六百七十
      萬元，告訴人拿到這些資料時並沒有什麼反應等語，惟證
      人丁○○於九十六年十一月十五日偵查檢察事務官詢問時
      先供稱：當初告訴人跟伊說被告不收佣金，而且賣價是六
      百七十萬元，代書等其他業務費用，從總價裡面扣等語；
      復於九十七年四月二十二日偵查檢察事務官詢問時供稱：
      五十萬元是要買房子的頭期款第一筆裝潢金，所以請被告
      先幫忙這筆信用貸款，總價是六百五十萬元，這是指告訴
      人當時買這棟房子的價錢，後來大概是過年後三、四月左
      右，被告跟告訴人說他幫告訴人找到買家，以六百七十萬
      元來買定，要告訴人申請印鑑章及印鑑證明，後續則由買
      方自行處理，因為被告是仲介，告訴人買該房子已有賺了
      一筆仲介金，被告順便幫他介紹賣家，算是售後服務，因
      為賣出去的時間很快，被告就不收仲介金額。告訴人大概
      在九十六年四月去申請地政謄本，發現房子已經被過戶，
      告訴人就打電話給被告，被告說他都照正常程序賣，單據
      都在他那裡，告訴人可以去對，告訴人因為要上班，就委
      託伊去拿資料，被告就給伊這份資料，伊再轉交給告訴人
      等語；再於九十七年五月二十八日偵查中證稱：被告介紹
      一間房子六百五十萬元，要跟被告經理一起買，並建議告
      訴人先辦信貸，那時告訴人確實匯款二十幾萬給伊，其餘
      拿現金給伊，伊用ＡＴＭ轉帳十萬元到被告富邦的帳戶，
      其餘拿現金四十萬給被告，這四十萬沒有收據。九十六年
      三月，伊開車到漢口街找被告拿銷售委託契約書時，被告
      自己提到六百七十萬元與告訴人買入的六百五十萬元差二
      十萬元，扣除相關代辦費、契稅後也差不多了，所以有告
      知告訴人不收取任何佣金，伊跟被告拿到上面記載六百七
      十萬元的交屋單、委託書、匯款單、繳款書等資料後交給
      告訴人，告訴人發現上面寫的跟當時口頭約定的不一樣，
      伊沒有在交屋單上塗改等語。則證人丁○○於偵查及本院
      審理時對於渠係於何時自被告處取得臺北市稅捐稽徵處中
      正分處九十六年契稅繳款書、臺北市稅捐稽徵處中正分處
      九十六年房屋稅繳款書、中正分處土地增值稅繳款書、合
      作金庫銀行存款憑條、合作金庫銀行放款繳款存根（利息
      收據）及上面記載委託銷售總金額為六百七十萬元之委託
      銷售契約書、交屋單之證述前後不一，且渠前開證述被告
      與告訴人約定被告對於系爭不動產買賣不收取佣金及被告
      於系爭不動產辦理過戶前告知告訴人系爭不動產要辦理過
      戶，並請告訴人提供印鑑章及印鑑證明等語，亦與告訴人
      前開證述其並未與被告細論被告對於系爭不動產買賣是否
      收取佣金及被告並未告知伊系爭不動產將辦理過戶等語不
      合。酌以證人丁○○是否確有將告訴人信用貸款五十萬元
      如數交付被告一節，涉及告訴人係以何價格取得系爭不動
      產及被告有無違反其會將告訴人系爭不動產貸款處理好之
      承諾，被告與證人丁○○此部分利益相悖離，是本院認尚
      難憑告訴人、證人丁○○前開證述即認為被告涉有本案行
      使偽造文書等犯行。
（四）又證人乙○○於九十七年五月二十八日偵查中先到庭證稱
      ：系爭不動產的原屋主是劉小姐，權狀兩間各二十四坪，
      分別由告訴人跟王老闆買，兩間共一千零九十萬元，一間
      是五百四十五萬元，王老闆跟告訴人分開貸款，當時戊○○曾找仲介想買一間，但被王老闆買走了，戊○○也知道
      告訴人是以五百四十五萬元價格購屋，戊○○經過出價後
      ，還是決定用六百二十萬元的價格購買，六百二十萬元是
      單純不動產總價，至於增值稅是原屋主要付，客戶付契稅
      ，另外針對伊的介紹費給點紅包，伊就拿到仲介費八萬元
      等語，復於本院九十七年十月二十一日審判期日中到庭證
      稱：這棟房子原屋主是劉小姐，他有兩戶房子，跟伊說要
      賣，伊就跟林代書說有房子要賣，結果林代書說他有客戶
      要買，他說是他老闆，代書是屋主劉小姐自己請的，當初
      兩戶加起來是一千零九十，合買劉小姐的房子，王老闆跟
      告訴人一個人登記一間。後來因為被告的王老闆說要賣這
      間房子，並且說告訴人那間也要賣，伊正好知道戊○○曾
      經在附近買過房子，也看過系爭房屋但是當時是兩戶併一
      戶，戊○○買不起，現在分開賣伊就介紹戊○○過來看。
      戊○○原本是出六百萬以下價格，後來加到六百二十萬。
      簽約時，合約書正本後有附委託銷售契約書正本、印鑑證
      明是影本，伊當時所看到的委託銷售契約書正本上價款為
      六百二十萬，買賣契約書字跡則是林代書的，交屋時伊有
      到場，並製作兩張交屋單（上面金額為六百二十萬元，非
      六百七十萬元）等語，而證人戊○○於本院九十七年十一
      月十八日審判期日中到庭證稱：伊是九十五年九、十月就
      透過太平洋房屋士林分店郭小姐想買這個房子，他們出六
      百萬，伊出五百七十萬，而且他們要兩間一起賣，所以沒
      有成。後來他更便宜賣掉，但是是兩間一起賣掉，伊等沒
      有買成。但是伊太太很想要，就委託乙○○接洽購買漢口
      街一一○號三樓之五之房屋，伊等本來喊六百萬或是六百
      一十萬，但賣主不願意，後來以六百二十萬成交；伊簽約
      時有看到一般房屋委託銷售契約書的正本，有核對過，和
      影本相同，上面應該沒有塗改的痕跡，伊有給乙○○三萬
      元仲介費，沒有給被告或丙○○任何報酬等語，參酌卷附
      告訴人買受系爭不動產之不動產買賣契約書上記載買方為
      案外人王志堅、賣方為劉藍琪、買賣價額第一期簽約金為
      一萬元、第二期價金為一千零八十九萬元及買方王志堅指
      定王志堅、甲○○為登記名義人等語、合作金庫商業銀行
      土城分行九十七年十二月十六日合金土城字第○九七○○○四七五九號函所檢附合作金庫放款帳務資料查詢單、合
      作金庫銀行授信戶結案資料查詢單、合作金庫銀行各類存
      款分戶交易明細單（存款經辦員保管）上記載合作金庫商
      業銀行於九十六年一月四日貸放五百十萬元予告訴人等情
      ，足認告訴人買受系爭不動產之價格顯非其所述之六百五
      十萬元，而係五百四十五萬元，告訴人為買受系爭不動產
      向合作金庫商業銀行所申請之房屋貸款為五百十萬元，非
      如告訴人、證人丁○○前開證述之六百萬元。則被告以高
      於告訴人買受系爭不動產之價格代告訴人出售系爭不動產
      予證人戊○○是否有違反告訴人之授權範圍自屬有疑。
（五）證人丙○○於九十七年四月八日偵查檢察事務官詢問時先
      供稱：伊在本案負責代書，賣價六百二十萬元，因過戶資
      料需要印鑑章，被告有帶伊去信義路靠近世貿附近找告訴
      人要印鑑章，伊說房子要過戶需要印鑑章，告訴人就把印
      鑑章交給伊蓋，伊在告訴人面前蓋妥，蓋完後就還給告訴
      人等語；復於本院九十七年十月二十一日審判期日中到庭
      證稱：伊有承辦本件不動產過戶事宜，是被告在送件地政
      機關的前一天給伊權狀、印鑑證明資料交給伊辦的。因為
      公契上要有印鑑章，被告有開車帶伊去找告訴人補蓋印鑑
      章，當天是在車上由告訴人直接蓋印等語。又告訴人與證
      人戊○○間系爭不動產之土地建築改良物所有權買賣移轉
      契約書上確蓋有告訴人「甲○○」印鑑章之印文一節，有
      證人戊○○於九十七年十一月十八日審理時提出之土地建
      築改良物所有權買賣移轉契約書一份可明，果告訴人並未
      授權被告代為簽約，何以告訴人於其未親自與系爭不動產
      買方簽約前，明知系爭不動產將辦理過戶，仍在系爭不動
      產之土地建築改良物所有權買賣移轉契約書上用印？是被
      告辯稱告訴人有口頭同意以六百二十萬元出售房屋，並同
      意伊代為簽約等語，應堪採信。
（六）又告訴人與被告於九十六年五月二十八日晚上七時許有如
      下之通話內容：「（己○○）‥‥‥我有跟現在的屋主喊
      價，說對不起，我現在多五十萬交屋」、「（甲○○）Ｏ
      Ｋ，那也好啊！」、「（己○○）屋主他有掙扎，後來是
      同意了，‥‥‥因為人家錢已經付的差不多，我突然冒這
      個出來，人家心裡也是很不爽，擔心我們騙他或幹麼的‥
      ‥‥」、「（己○○）後來我是有跟屋主喬，那他是同意
      ，但是希望給他足夠的時間，屋主也同意，多給他二個月
      的時間這筆款就ＯＫ了啦」、「（甲○○）六月底會有多
      少金額進來？」、「（己○○）一樣五十，一毛不少你」
      等語，有臺灣臺北地方法院檢察署九十七年度調偵字第二
      六九號案件九十七年五月七日勘驗報告及告訴人提出之錄
      音檔說明各一份附卷可證，足認告訴人於九十六年五月二
      十八日前即已知悉被告係以六百二十萬元之價格，將系爭
      不動產代為出售予買方，並要求被告事後與系爭不動產之
      買方協商提高售價，是被告與告訴人前開對話內容尚難為
      不利於被告之認定。
六、綜上所述，公訴人所舉之證據與所指出之證明方法尚未足使
    本院確信被告有行使偽造私文書等犯行，猶有合理之懷疑。
    此外，復查無其他積極證據足資證明被告有何行使偽造私文
    書等犯行，揆諸首揭規定及說明，不能證明被告犯罪，依法
    應諭知無罪之判決。
據上論斷，應依刑事訴訟法第三百零一條第一項，判決如主文。
本件經檢察官黃兆揚到庭執行職務
中    華    民    國  九十八  年    二    月    十    日
                  臺灣臺北地方法院刑事第六庭
                      審判長法  官  張永宏
                            法  官  林晏如
                            法  官  雷淑雯
以上正本證明與原本無異。
如不服本判決，應於判決送達後十日內，向本院提出上訴狀。（
應抄附繕本）。告訴人或被害人如對於本判決不服者，應具備理
由請求檢察官上訴，其上訴期間之計算係以檢察官收受判決正本
之日期為準。
                            書記官  胡詩唯
中    華    民    國  九十八  年    二    月    十    日


司法院資訊處製作；財團法人民間司法改革基金會備份。
